最高法院刑事判決　　　　　　九十四年度台上字第四七三五號
　　上　訴　人　乙○○
　　　　　　　　　　　　號
　　　　　　　　　　　　送達代.
　　　　　　　　　　　　園市○.
　　　　　　　　甲○○
上列上訴人等因違反廢棄物清理法案件，不服台灣高等法院台南
分院中華民國九十四年五月十日第二審更審判決（九十四年度重
上更(一)字第九一號，起訴案號：台灣台南地方法院檢察署八十八
年度偵字第一三八三五、一四０一六號，八十九年度偵字第三一
二七號），提起上訴，本院判決如下：
    主  文
原判決關於乙○○、甲○○部分撤銷，發回台灣高等法院台南分
院。
    理  由
本件原審撤銷第一審之科刑判決，改判論處上訴人甲○○共同未
經主管機關許可，提供土地回填，堆置廢棄物罪刑；上訴人乙○
○共同連續未依廢棄物清理法第四十一條第一項規定領有廢棄物
處理許可文件，從事廢棄物處理罪刑，固非無見。
惟查：(一)未受請求之事項予以判決者，當然為違背法令，刑事訴
訟法第三百七十九條第十二款定有明文。本件第一審判決除論處
上訴人二人罪刑外，並依廢棄物清理法論處劉俊偉、蔡欣倉、林
櫻芳、伍福來、劉育權、小小家環保工程股份有限公司各罪刑；
另諭知甲○○被訴違反空氣污染防制法部分無罪。而本件於第一
審法院判決後，僅上訴人二人及蔡欣倉提起第二審上訴，其餘被
告因未上訴而告確定。經原審前審判決後，上訴人二人及蔡欣倉
均提起第三審上訴，案經發回，原審更審判決後，蔡欣倉未上訴
又告確定。乃原判決主文竟將第一審判決全部撤銷，自有未受請
求之事項予以判決之違法。(二)原判決事實認定甲○○將其台南縣
歸仁鄉○○段四十八地號土地作為台南縣歸仁鄉鄉公所之垃圾掩
埋場，至民國八十八年二月二十八日期滿後，未經主管機關同意
，於八十八年九月十日，為蔡欣倉所經營之小小家環保工程股份
有限公司姓名不詳之垃圾車司機，傾倒收自黑松飲料股份有限公
司、宏泰電工股份有限公司之事業廢棄物。又於八十八年九月某
日，供乙○○及小小家環保工程股份有限公司之靠行垃圾車司機
劉俊偉（經第一審法院判刑確定）傾倒垃圾一次；另於同年十一
月十一日零時三十分許，由劉俊偉、乙○○、伍福來、劉育權傾
倒垃圾一次。但理由中又採信劉俊偉於第一審法院所供：其於二
個月間連續至甲○○之垃圾掩埋場傾倒垃圾十餘次等語（見原判
決第六頁），其認定事實與理由說明不相一致，自有證據上理由
矛盾之違誤。(三)我刑事訴訟法採言詞及直接審理主義，規定被告
有與證人對質及詰問證人之權利。又刑事審判上之共同被告，係
緣於訴訟經濟等原因，由檢察官或自訴人合併或追加起訴，或由
法院予以合併審判，其間各別被告及犯罪事實係獨立存在，各被
告對於其他共同被告之案件而言，為被告以外之人，具證人之適
格，如以共同被告之陳述為證據，自應依人證之調查程序予以調
查，並予被告以對質及詰問之機會，始為適法。查原審係依劉俊
偉於第一審法院審理中以被告之身分所供各詞為甲○○論罪證據
之一；但原審更審時曾傳劉俊偉以證人身分命具結並行交互詰問
而調查證據甚詳（見原審更(一)卷第九九頁起），原審未採直接審
理所得之證據，反採信證人審判外陳述為論罪之依據，又未說明
該審判外之陳述，如何具有證據能力之理由，併有可議。(四)劉俊
偉於第一審證稱：其至甲○○之垃圾場傾倒垃圾十餘次，時間延
續達二月之久。於原審行交互詰問時稱：其至上址傾倒垃圾三、
四個月之久，該處平日有上鎖，有專人開門，非經繳費無法進入
傾倒等語（見同上卷第九九、一００頁）。而警方人員於八十八
年六月十六日至上開垃圾場搜索時，當場扣得估價單三十九張，
該估價單所載之日期為八十八年四月二十三日起至同年六月十五
日止，估價單並載有客戶之名稱（見他字卷第二六、四二至四九
頁），則甲○○之垃圾場是否另於上開期間內供他人傾倒垃圾，
亦待調查審認。以上或為上訴人等上訴意旨所指摘或為本院得依
職權調查之事項，應認原判決關於乙○○、甲○○部分仍有撤銷
發回更審之原因。
據上論結，應依刑事訴訟法第三百九十七條、第四百零一條，判
決如主文。
中    華    民    國  九十四  年    八    月　三十一　日
                      最高法院刑事第六庭
                          審判長法官  莊  登  照
                                法官  洪  明  輝
                                法官  黃  一  鑫
                                法官  魏  新  和
                                法官  林  秀  夫
      本件正本證明與原本無異
                                      書  記  官
中    華    民    國  九十四  年    九    月    六    日
                                                      Ｋ
